臺灣臺中地方法院民事判決　九十三年度訴字第二七二九號
原　　　告　龍星昇亞太資產管理股份有限公司
法定代理人　乙○○
訴訟代理人　林玠民律師
被　　　告　戊○○
　　　　　　甲○○○○○○○○.
　　　　　　丁○○
　　　　　　丙○○
共　　　同
訴訟代理人　吳瑞堯律師
複　代理人　康文毅律師
右當事人間請求排除侵害事件，本院於民國九十四年六月十四日
言詞辯論終結，判決如下：
    主      文
被告戊○○、甲○○○○○○○○、丙○○應自附表所示之建物
騰空遷出後，與被告丁○○將該建物返還原告。
訴訟費用由被告負擔。
本判決於原告以新臺幣壹仟柒佰玖拾萬元為被告供擔保後，得假
執行；但被告如以新臺幣伍仟佰陸拾萬元為原告預供擔保，得
免為假執行。
    事實及理由
一、原告主張：如附表所示之建物（下稱系爭建物），原為訴外
    人鉅唐實業股份有限公司（下稱鉅唐實業公司）所有，原告
    係自本院九十二年度執字第一六九七一號強制執行事件之拍
    賣程序承受該建物而取得所有權。惟被告四人均無正當權源
    ，竟自民國九十三年四月間起，由被告丁○○（起訴狀誤載
    為詹德安）間接占有系爭建物，被告戊○○、丙○○（起訴
    狀誤載為楊永捷）及陳坤正即廣興停車場則直接占有該建物
    作為經營廣興停車場之用，經原告多次請求遷讓返還，被告
    等均置之不理，為此依據民法第七百六十七條之規定提起本
    件訴訟，請求被告等將系爭建物騰空後遷讓返還予原告，以
    排除原告就該建物所有權所受侵害，並聲明：(一)被告應將系
    爭建物騰空遷讓返還原告；(二)願供擔保，請准宣告假執行。
二、被告等迄至九十四年三月三十日言詞辯論期日止均自承占用
    系爭建物之事實，惟抗辯：其等於原告取得系爭建物所有權
    前，曾與該建物原所有權人即鉅唐實業公司訂定租賃契約，
    該租賃契約對於嗣後受讓系爭建物之原告仍繼續存在，是其
    等本於該租賃契約占用系爭建物，自有正當權源等語，惟被
    告等於九十四年四月十八日所具答辯狀中，及於同年月二十
    日言詞辯論期日到庭時，被告戊○○、丙○○及陳坤正即廣
    興停車場（下稱被告戊○○等三人）抗辯：鉅唐實業公司與
    訴外人黃宗榮曾於八十五年一月二十日就系爭建物簽訂投資
    合約書，復於八十六年十二月二十六日締訂增補契約，將系
    爭建物出租予黃宗榮使用。嗣黃宗榮死亡，由其子黃正忠繼
    承其就系爭建物之承租人地位，黃正忠乃委由其助理即被告
    丙○○於九十三年四月間將系爭建物發包予被告戊○○及陳
    明坤經營廣興停車場。系爭建物雖經原告由本院上開強制執
    行程序中承受而取得所有權，惟依民法第四百二十五條第一
    項及民法債編施行法第一條後段規定，黃正忠與鉅唐實業公
    司間就系爭建物之租賃關係對於原告仍應繼續存在，則被告
    丙○○受黃正忠委託，與被告戊○○、陳明坤直接占有系爭
    建物，自有正當權源，並非無權占有；被告丁○○則以其並
    未占用系爭建物，原告請求其騰空遷讓返還該建物，並無理
    由等語資為抗辯，且被告四人均聲明：原告之訴駁回，如受
    不利判決，願供擔保請准免為假執行之宣告。
三、原告主張系爭建物原為訴外人鉅唐實業公司所有，其係自本
    院九十二年度執字第一六九七一號強制執行事件之拍賣程序
    承受而取得該建物所有權，被告戊○○等三人目前直接占有
    系爭建物，供經營廣興停車場之用等情，業據其提出建物所
    有權狀、建物登記謄本、臺中市稅捐稽徵處九十三年度契稅
    繳款書各一份及照片四幀為證，另經本院調閱上開強制執行
    事件案卷查明無誤，復為被告所不爭執，堪信為真實。又依
    上開強制執行事件案卷所附本院送達證書所示，原告係於九
    十三年四月六日領得本院就系爭建物所發權利移轉證書，依
    據強制執行法第九十八條第一項規定，其自該日起取得系爭
    建物所有權，合先敘明。
四、原告另主張：被告等均係無正當權源而占用系爭建物等語，
    為被告等所否認，並以前揭情詞置辯，從而本件應予審究者
    ，厥為：(一)被告戊○○等三人直接占用系爭建物有無正當權
    源？(二)被告詹德安有無占用系爭建物？若有，其占用該建物
    是否具有合法依據？茲分別論述如下：
  (一)首按以無權占有為原因，請求返還所有物之訴，被告對原告
    就其物有所有權存在之事實無爭執，而僅以非無權占有為抗
    辯者，原告於被告無權占有之事實，無舉證責任。被告應就
    其取得占有，係有正當權源之事實證明之。如不能證明，則
    應認原告之請求為有理由。被告戊○○等三人對原告為系爭
    建物目前之所有權人一事並不爭執，已如前述，揆諸前揭說
    明，應由其三人負責舉證證明其等係基於合法權源而占用系
    爭建物。被告戊○○等三人雖於本院九十四年三月一日言詞
    辯論期日抗辯：其等係本於與原告之債務人即鉅唐實業公司
    間就系爭建物所訂租賃契約，而合法占有系爭建物，且於本
    院九十二年度執字第一六九七一號強制執行事件之執行程序
    中，即就占有該建物之此項合法權源加以陳明等語，然經本
    院調閱上開強制執行事件案卷結果，僅見鉅唐實業公司與訴
    外人竑穗興業有限公司（下稱竑穗公司）就系爭建物所訂、
    租期自九十年一月一日起至九十二年十二月三十一日止之租
    賃契約，並無任何關於被告戊○○等三人與鉅唐實業公司曾
    就系爭建物於原告取得所有權前訂定、迄今仍有效之租約之
    證據，則上開由訴外人與系爭建物原所有人締結、且租期業
    已屆滿之租賃契約，自無從證明被告戊○○等三人係合法占
    用系爭建物。被告戊○○等三人嗣於同年四月十八日所具答
    辯狀及同年月二十日言詞辯論期日雖改稱：鉅唐實業公司與
    訴外人黃宗榮曾分別於八十五年一月二十日及八十六年十二
    月二十六日就系爭建物簽立投資合約書及增補契約，將系爭
    建物出租予黃宗榮使用，黃宗榮死亡後，其子即訴外人黃正
    忠繼承其就系爭建物之承租人地位，黃正忠並委由其助理即
    被告丙○○將系爭建物發包予被告戊○○及陳明坤經營廣興
    停車場，則原告雖在其後取得系爭建物所有權，惟依民法第
    四百二十五條第一項及民法債編施行法第一條後段規定，鉅
    唐實業公司與黃正忠間就系爭建物之租賃契約，對嗣後受讓
    該建物所有權之原告仍繼續存在，則被告丙○○受黃正忠委
    託，與被告戊○○、陳明坤直接占有系爭建物，並非無權占
    有等語，並提出投資合約書及增補契約各一份為證。然查，
    原告早於九十三年七月間即向臺灣臺中地方法院檢察署對被
    告戊○○提出竊佔系爭建物之刑事告訴，另於同年十二月十
    三日提起本件訴訟，請求被告戊○○等三人騰空遷讓返還系
    爭建物，該三名被告若係本於系爭建物原所有權人在原告取
    得所有權前數年，與訴外人所訂租賃契約而合法占用系爭建
    物，豈有在前揭偵查程序及本件訴訟進行數月之久，均未就
    此對其等有利之事實舉證證明，直至本院九十四年四月二十
    日言詞辯論期日前二日，始提出上述投資合約書及增補契約
    之理？是其三人此項抗辯之真實性如何，甚值存疑。次查，
    上述投資合約書及增補契約之訂約人一方「鉅唐建設股份有
    限公司」，並非系爭建物之原所有人鉅唐實業公司，且租賃
    標的物：坐落臺中市○○區○○段三七一地號土地上「歐洲
    桂冠」集合住宅之二百五十四個機械式停車位，與系爭建物
    依卷附登記謄本所載乃由逾三百個停車位構成者，亦不相同
    ，故該二份書證實不足以證明系爭建物曾由原所有人鉅唐實
    業公司在原告取得所有權前出租予已故之訴外人黃宗榮，更
    無從據此認定被告戊○○等三人所辯：其等係因黃宗榮之繼
    承人再將系爭建物發包予其等經營停車場而合法占用系爭建
    物等情，係屬真實。被告戊○○等三人復未提出其他證據，
    證明其等有何占用系爭建物之正當權源，就此應由其三人負
    舉證責任之事實，應受不利之認定。
  (二)次按自認之撤銷，除別有規定外，以自認人能證明與事實不
    符或經他造同意者，始得為之，民事訴訟法第二百七十九條
    第三項規定甚明。查被告四人於本院九十四年三月三十日言
    詞辯論期日均自承：系爭建物目前確實是由被告四人占有使
    用中等語，是被告丁○○就其占用系爭建物之事實業予自認
    ，其於同年四月十八日與另三名被告共同出具之答辯狀及本
    院同年四月二十日言詞辯論期日中雖均否認占用系爭建物，
    然由被告四人提出之上述投資合約書及增補契約，並無從證
    明被告丁○○前揭自認內容與事實不符，且參諸被告戊○○
    於上述涉嫌竊佔之刑事偵查案件（臺灣臺中地方法院檢察署
    九十三年度他字第一三六三號）九十三年十二月二十三日訊
    問期日陳稱：伊係透過被告丙○○向被告丁○○承租系爭建
    物等語，益見被告丁○○係自居系爭建物之出租人，以該建
    物與其他被告成立租賃關係，則其顯係民法第九百四十一條
    所定之間接占有人，是其前揭自認情節並無與事實不符之處
    。再由原告於本院九十三年四月二十日言詞辯論期日陳稱：
    被告丁○○並未直接占用系爭建物，惟係間接占有該建物等
    語可知，其仍係主張該被告對系爭建物有事實上之管領力，
    而非同意該被告將其先前自認占用系爭建物予以撤銷，則該
    被告所為之撤銷自認，不符前引條文規定，自不生效力。綜
    上所述，被告丁○○既為系爭建物之間接占有人，則依前揭
    (一)部分之說明，應由被告丁○○就其間接占有系爭建物具有
    正當權源一節負舉證責任，然除前述投資合約書及增補契約
    外，該被告並未提出其他證據證明其係合法間接占用系爭建
    物，且上開二份書證基於(一)部分所述理由，不足以證明該被
    告有間接占用系爭建物之正當依據，是其就該利己事實之舉
    證顯有未盡，亦應承受該項事實無法舉證所生之不利益。
五、按所有人對於無權占有或侵奪其所有物者，得請求返還之；
    對於妨害其所有權者，得請求除去之，民法第七百六十七條
    前段及中段定有明文；又該條所有權物上請求權之相對人，
    除直接占有人外，尚包括間接占有人。系爭建物為原告所有
    ，惟現由被告詹德安間接占有，被告戊○○等三人直接占用
    以經營廣興停車場，且其四人均未能舉證證明其等占有該建
    物係經原告同意或有其他正當權源，業如前述，則被告等占
    用系爭建物，自屬無權占有，從而，原告依據前揭規定，請
    求直接占用系爭建物之被告戊○○等三人將系爭建物騰空遷
    出後，與被告丁○○將該建物返還原告，自屬有據，應予准
    許。
六、兩造均陳明願供擔保，聲請宣告假執行，經核均無不合，爰
    參酌系爭建物之交易價格（即原告於本院上開強制執行事件
    之拍賣程序承受該建物之價格：五千三百六十萬元），分別
    酌定相當擔保金額准許之。
七、訴訟費用負擔之依據：民事訴訟法第七十八條。
中　　華　　民　　國　　94　　年　　 6　　月　　28　　日
                  民事第一庭    法  官  鍾啟煒
正本係照原本作成。
如對本判決上訴，須於判決送達後20日內向本院提出上訴狀。
中　　華　　民　　國　　94　　年　　 6　　月　　28　　日
                                書記官  林素妃
